【裁判字號】    99,民專訴,85
【裁判日期】    990809
【裁判案由】    侵害專利權有關財產權爭議
【裁判全文】
智慧財產法院民事判決
                                    99年度民專訴字第85號
原      告  甲○○
訴訟代理人  丁○○
原      告  乙○○
訴訟代理人  丁○○
            戊○○
被      告  韜寶有限公司
法定代理人  丙○○
上列當事人間侵害專利權有關財產權爭議事件，本院於民國99年
8 月2 日言詞辯論終結，判決如下：
    主  文
原告之訴駁回。
訴訟費用由原告負擔。
    事實及理由
一、原告聲明求為判決：被告應給付原告新臺幣（下同）300,00
    0 元，及自起訴狀本送達翌日起至清償日止，按週年利率5%
    計算之利息。並主張：
  (一)被告未經原告同意而販賣之「Small Sun 手電筒（伸縮）」
    （下稱系爭產品）侵害原告之第I309729 號「LED 的快速變
    焦裝置」發明專利（下稱系爭專利）之申請專利範圍第1 項
    ，此有專利侵害鑑定分析報告可證。原告得依專利法第84條
    第1 項、第85條第1 項第1 款、第2 項、第3 項規定，請求
    被告賠償損害。
  (二)依專利授權使用協議（與TRADE CHANNEL INTERNATIONAL L.
    L.C 公司簽訂）之授權金額每年可達10,000,000元以上，再
    依預期「變焦手電筒」產品的市場評估，預期國內銷售金額
    可達53,000,000元以上，故原告請求被告賠償金額為300,00
    0 元。另系爭產品的整體功能不佳，導致原告產品的信譽受
    損，原告得請求被告賠償200,000 元。又被告故意銷售系爭
    產品，其侵害情節重大，原告得請求酌定賠償金額之3 倍即
    600,000 元。然原告僅請求其中300,000 元部分及法定利息
    。
二、被告聲明求為判決：駁回原告之訴。並抗辯：
    被告友人約在98年元月將系爭產品5 個寄予被告代售，被告
    將其中1 個放在光華商場販售，惟被告對系爭產品有無侵權
    ，並不知情亦不瞭解。
三、經查下列事實，有兩造均不爭執之各該證據附卷可稽，復為
    兩造所不爭執，自堪信為真實。
  (一)原告前於95年6 月9 日以「LED 的快速變焦裝置」向智慧財
    產局申請發明專利，於98年5 月11日公告（公告號數：I309
    729 ，證書號數：I309729 ，即系爭專利）（見本院卷第8
    至10、79至87頁之專利公報、專利證書、發明專利說明書）
    。
  (二)被告（法定代理人為丙○○）於門市販賣「SMALL SUN 手電
    筒（伸縮）」（即系爭產品），經原告於99年2 月24日購得
    1 個（見外放證物箱之產品實物）。
四、得心證之理由：
  (一)按發明專利權受侵害時，專利權人得請求賠償損害，專利法
    第84條第1 項前段定有明文。又因故意或過失，不法侵害他
    人之權利者，負損害賠償責任，民法第184 條第1 項前段亦
    有明文。準此，專利法第84條第1 項前段之損害賠償規定，
    應結合民法第184 條第1 項前段規定，採取過失責任主義，
    故原告應就被告有侵害系爭專利之故意負舉證之責。
  (二)原告雖主張其於大陸亦取得「LED 快速變焦照明裝置」專利
    ，而系爭產品為大陸侵權品，除不符合國家商品標示法外，
    整體功能不佳，被告故意公然銷售侵權品，依專利法第56條
    規定仍須負責云云。查被告係經營文教、樂器、育樂用品批
    發、零售、國際貿易等業務（見本院卷第39頁之公司基本資
    料查詢），其主要業務乃玩具槍商品之銷售，而非系爭產品
    之製造者，此為兩造所不爭執。縱使原告享有我國及大陸地
    區之專利權，持此仍不足以證明被告明知原告享有系爭專利
    權，及系爭產品落入系爭專利申請專利範圍第1 項，卻仍對
    外販賣系爭產品之情，故原告未能提出任何證據證明被告具
    侵害原告系爭專利權之故意。從而，原告依專利法第84條第
    1 項、第85條第1 項第1 款、第2項 、第3 項規定，請求被
    告給付300,000 元及自起訴狀本送達翌日起至清償日止，按
    週年利率5%計算之利息，為無理由，應予駁回。
  (三)至兩造其餘之攻擊或防禦方法，及未經援用之證據，經本院
    斟酌後，認為均不足以影響本判決之結果，自無逐一詳予論
    駁之必要，併此敘明。
五、訴訟費用負擔之依據：民事訴訟法第78條。
中    華    民    國    99    年     8    月    9     日
                    智慧財產法院第二庭
                                法  官  蔡惠如
以上正本係照原本作成。
如對本判決上訴，須於判決送達後20日之不變期間內，向本院提
出上訴狀。如委任律師提起上訴者，應一併繳納上訴審裁判費。
中    華    民    國    99    年     8    月    9     日
                                書記官  林佳蘋


司法院資訊處製作；財團法人民間司法改革基金會備份。
